【裁判字號】    97,上訴,2010
【裁判日期】    970827
【裁判案由】    偽證等
【裁判全文】
臺灣高等法院臺中分院刑事判決        97年度上訴字第2010號
上  訴  人
即  自訴人  乙○○
                    （現在臺灣臺中監獄執行中）
被      告  甲○○
            丙○○
上列上訴人因被告等偽證等案件，不服臺灣臺中地方法院97年度
自字第37號中華民國97年7月8日第一審判決，提起上訴，本院判
決如下：
    主  文
上訴駁回。
    理  由
一、本案經本院審理結果，認第一審諭知被告甲○○等自訴不受
    理之判決，並無不當，應予維持，並引用第一審判決書記載
    之證據及理由（如附件）。
二、上訴人即自訴人乙○○（以下稱上訴人）上訴意旨略以：本
    件經上訴人向檢察官提起告訴（96年度他字第3942號），在
    確實舉證後卻仍遭檢察官於民國97年1月8日開庭偵查後擱置
    懸宕，雖經上訴人數度具狀請求，皆無下文，上訴人為洗刷
    冤抑，始提起本件自訴。又經上訴人去函申請法律扶助基金
    會法律扶助，卻遭法律扶助單位以自訴代理非法律扶助範圍
    ，予以駁回。上訴人在無資力，求助無門之情況下，始而提
    起自訴，應受國家法律之保障，請准受理本件自訴云云。
三、經查自訴制度固為國家保障人民訴訟權之一環，但為限制濫
    訴，提高自訴品質，修正刑事訴訟法自民國92年9月1日施行
    後，採強制委任律師為代理人之自訴制度，為自訴制度之重
    大變革。而上訴人提起本件自訴，未委任律師為代理人，經
    原審依法裁定定期命上訴人補正後，上訴人仍未補正，原審
    法院因而諭知自訴不受理之判決，於法並無違誤之處。上訴
    意旨所稱各節，仍不足以動搖原判決之結果，其上訴為無理
    由。又刑事訴訟法第319條第2項規定，自訴之提起，應委任
    律師行之，第329條第2項規定：「自訴人未委任代理人，法
    院應定期間以裁定命其委任代理人；逾期仍不委任者，應諭
    知不受理之判決。」而本件上訴人既係因違反上開規定，經
    原審法院判決自訴不受理，即屬提起自訴不合法之情形，上
    訴人上訴於本院後，已屬不同之審級。縱經本院命補正後，
    於本院審理中委任律師為代理人，亦無法使第一審未委任律
    師為代理人之效力，因而回復，更無從變更或撤銷第一審判
    決。況依上訴人所述，其在提起本件自訴以前，已經具狀向
    檢察官提起告訴，並經檢察官以96年度他字第3942號偵查中
    ，則依刑事訴訟法第323條規定：「同一案件經檢察官依第
    228條規定開始偵查者，不得再行自訴。但告訴乃論之罪，
    經犯罪之直接被害人提起自訴者，不在此限。於開始偵查後
    ，檢察官知有自訴在先或前項但書之情形者，應即停止偵查
    ，將案件移送法院。但遇有急迫情形，檢察官仍應為必要之
    處分。」且偽證罪，非屬告訴乃論之罪，既經檢察官開始偵
    查，即不得再行自訴，依此規定，上訴人提起本件自訴，亦
    非合法。參照「最高法院94年度第六、七次刑事庭會議紀錄
    」捌、之要旨，本院於第二審自得不命上訴人補正委任律師
    為代理人。爰不經言詞辯論，將上訴人之上訴，予以駁回。
四、據上論斷，應依刑事訴訟法第373條、第368條、第372條，
    判決如主文。
中    華    民    國    97    年    8     月    27    日
            刑事刑十一庭  審判長法  官  陳  朱  貴
                                法  官  何  志  通
                                法  官  郭  同  奇
上列正本證明與原本無異。
如不服本判決應於收受送達後十日內向本院提出上訴狀，其未敘
述上訴之理由者並得於提起上訴後十日內向本院補提理由書（均
須按他造當事人之人數附繕本）。
                                書記官  康  孝  慈
中    華    民    國    97    年    8     月    27    日


司法院資訊處製作；財團法人民間司法改革基金會備份。
